臺灣高等法院高雄分院刑事判決　　　　　　　　　　九十一年度上訴字第五二八號
　　上　訴　人　台灣高雄甲方法院檢察署檢察官
　　被　　　告　乙○○
　　選任辯護人　林樹根　律師
右上訴人因被告違反毒品危害防治條例案件，不服臺灣高雄甲方法院八十八年度訴字
第二○三三號中華民國九十一年一月三十日第一審判決（起訴案號：臺灣高雄甲方法
院檢察署八十八年度偵字第四九三二號、第七八○七號），提起上訴，本院判決如左
：
    主  文
上訴駁回。
    理  由
一、公訴意旨略以：被告乙○○基於意圖營利之概括犯意，自民國八十七年一月上旬
    某日起，至同年二月下旬某日止，於葉明德駕車至屏東縣屏東市○○街三十五巷
    十二弄二號被告乙○○住處時，連續販賣第一級毒品海洛因予葉明德五次，每次
    交易金額為新台幣（下同）二萬元，共計十萬元。復於不詳時甲，向不詳姓名之
    人販入第一級毒品海洛因若干，伺機賣出。嗣於八十八年二月十一日，在被告乙
    ○○所居住之高雄縣大社鄉○○路六巷二號左側之鐵皮屋內，為警查獲，並在該
    屋房間內扣得第一級毒品海洛因一包及在該屋樓梯旁扣得海洛因一包（以上二包
    毒品共計淨重七點八三公克），復於同處屋內之女子李秀娟（另為不起訴處分）
    所抱嬰兒身上扣得第一級毒品海洛因三包（共計淨重二點六五公克），另於三樓
    養鴿處扣得夾鏈袋九十五只、分裝用膠囊一包、研磨海洛因推桿乙支、研磨機乙
    台，因認被告乙○○涉有毒品危害防治條例第四條第一項之販賣第一級毒品海洛
    因罪嫌云云。
二、公訴人認被告乙○○涉有前述販賣第一級毒品海洛因罪嫌，無非係以證人葉明德
    、簡美華於警訊之指証，並在被告乙○○居住之高雄縣大社鄉○○路六巷三號左
    側之鐵皮屋房間內為警查扣海洛因一小包及在該屋樓梯旁扣得海洛因一包（以上
    二包海洛因合計淨重七點八三公克）、復於同處屋內之女子李秀娟所抱嬰兒身上
    扣得海洛因三包（共計淨重二點六五公克），另於三樓養鴿處扣得空夾鏈袋九十
    五只、分裝用膠囊一包、研磨海洛因推桿乙支、研磨機乙台等物，為其主要論據
    。經訊據被告乙○○矢口否認有販賣海洛因犯行，辯稱：葉明德所稱向我購買海
    洛因之時間，我被羈押於台灣屏東看守所，如何能販賣海洛因給他，而高雄縣大
    社鄉○○路六巷二號左側之鐵皮屋之屋主係黃崇揮，他叫我去載賽鴿，我是當天
    凌晨載賽鴿去訓練，傍晚回來後，又準備凌晨要出去訓練，所以就住在那裡二、
    三天，屋內被查獲的東西不是我所有等語。
三、按犯罪事實應依證據認定之，無證據不得推定其犯罪事實；不能證明被告犯罪者
    ，應諭知無罪之判決，刑事訴訟法第一百五十四條、第三百零一條第一項分別定
    有明文。又事實之認定，應憑證據，如未能發現相當證據，或證據不足以證明，
    自不能以推測或擬制之方法，為裁判基礎，最高法院四十年台上字第八六號著有
    判例；經查：
（一）證人葉明德於警訊時固供稱：我共計向乙○○購買海洛因約六次之多，每次購
      買海洛因三點七五公克（一錢）新台幣二萬元，自八十七年元月初至八十七年
      二月底，共購買五次，合計購買新台幣十萬元等語（見第二○五號警卷第四頁
      ）。然被告乙○○前曾因違反麻醉藥品管理條例案件，自八十六年十二月三十
      一日起至八十七年四月一日羈押於台灣屏東看守所，此有法務部在監在押資料
      表乙紙可憑（見原審卷（一）第三十五頁），復有台灣屏東看守所屏所名證字
      第○○○二四號函附卷可按（見原審卷（一）第九十二頁），是證人葉明德警
      訊所證向被告購買海洛因之期間，被告乙○○既遭羈押於台灣屏東看守所，自
      不可能有販賣海洛因犯行，證人葉明德之證述是否真實，已屬可疑。又葉明德
      於原審審理時另證稱：「我是拜託被告幫我向他朋友拿，時間在八六至八七年
      間，我是拿錢給他要他幫我拿的，我知道他朋友有在吸食，約有二、三次左右
      」等語（見原審卷（一）第一百二十六頁）。惟經原審提示警訊筆錄後，葉明
      德再證稱：其確實請被告幫忙買海洛因，但詳細時間可能有點記不清楚了。其
      後又改稱：「我就是託他買，買到他被抓為止，他出來後，約在八十七年七、
      八月時，也有再託他買。第一次應是在八十六年九月份時拿錢請他替我買毒品
      ，十月份時還有請他替我調二、三次，之後就聯絡不到他，後聽說他回來了，
      到八十七年七、八月間又再託他替我調毒品，最後一次八十七年十月份就找不
      到他了」等語（見原審卷（一）第一百二十七頁），則葉明德就被告販賣安非
      他命之時甲、次數、價錢所述前後不一，所供已非無瑕疵，被告究係於何時甲
      ，以何價錢販賣安非他命幾次予葉明德已難認定。
（二）又證人簡美華於警訊時雖證稱：當天受綽號「海哥」男子所託，在大社交流道
      下向被告購買海洛因云云（見警卷第十頁）；然其於原審審理時則改稱：當天
      是坐計程車至夜市和被告等人會合後，再至鐵皮屋，並未在大社交流道下向被
      告買海洛因等語（見原審卷（二）第二百三十九頁），此核與證人余秋風、李
      秀娟所證與簡美華在夜市會面之情節相符，是簡美華警訊所供，實不足作為認
      定被告販賣第一級毒品之補強證據。另證人李秀娟於警偵訊時雖稱：警方應門
      後約十分鐘我們才開門，乙○○慌張丟給我二包毒品（海洛因及安非他命），
      乙○○暗示我將毒品藏至小孩身上口袋（見警卷第七頁反面），然於原審審理
      中改稱：當時簡美華將燈關掉，在黑暗中有人丟二包東西過來給我，因為當時
      我只有聽到被告的聲音，也只認識被告，就直覺以為是被告丟給我的等語（見
      原審卷（一）第一百六十五頁）。證人李秀娟固有被警方於其所抱嬰兒身上查
      獲二包毒品，惟對於該二包毒品究竟是否係被告乙○○於慌亂中所丟擲，前後
      所供顯有出入，被告乙○○復否認該毒品為其所有，自難採為認定被告犯罪之
      證據。
（三）八十八年二月十一日凌晨，被告乙○○等人雖為警於高雄縣大社鄉○○路六巷
      二號左側之鐵皮屋查獲，並在該屋房間內扣得海洛因一小包，在該屋樓梯旁扣
      得海洛因一包（以上二包海洛因合計淨重七點八三公克）、復於同處屋內之女
      子李秀娟所抱嬰兒身上扣得海洛因三包（共計淨重二點六五公克），另於三樓
      養鴿處扣得空夾鏈袋九十五只、分裝用膠囊一包、研磨海洛因推桿乙支、研磨
      機乙台，此有搜索扣押證明筆錄可稽（見原審卷第十七頁至第十九頁），然並
      未有電子秤或其他測量工具；且被告乙○○否認上開毒品及扣押物為其所有，
      據證人即鐵皮屋之屋主黃崇揮於原審到庭證稱：「那些東西是我的，被告據我
      所知並沒有吸食海洛因」、「鐵皮屋確係我所有，被告是我朋友，我都叫他幫
      我載鴿子去訓練，海洛因是我自己吸食用的，我放一包在那裡，我藏在鐵皮屋
      鐵條裡面，我買了五、六萬元來吸食，大約五錢重，剛買回來沒多久就被查獲
      了等語（見原審卷（二）第七十二頁反面、第一百六十九頁至第一百七十頁）
      ，而證人黃崇揮確曾因施用海洛因，於同年十二月十日經送觀察勒戒，亦有法
      務部在監在押資料表乙紙（見原審卷（二）第二百三十一頁）附卷足稽，是被
      告乙○○所辯即非無據。
（四）綜上所述，公訴人所舉證據，尚難認被告乙○○確有任何販賣第一級毒品海洛
      因犯行。此外，復查無其他積極證據足資證明被告有何犯行，要屬不能證明被
      告犯罪。
四、原審因而為被告乙○○無罪之諭知，經核尚無不當，檢察官提起上訴，指摘原判
    決不當，為無理由，應予駁回。
據上論結，應依刑事訴訟法第三百六十八條，判決如主文。
本案經檢察官劉文水到庭執行職務。
中    華    民    國      九十一      年      六      月     六   日
                              臺灣高等法院高雄分院刑事第七庭
                                  審判長法官  李春昌
                                        法官  莊飛宗
                                        法官  黃憲文
右正本證明與原本無異。
如不服本判決應於收受本判決後十日內向本院提出上訴書狀，其未述上訴理由者，
並得於提起上訴後十日內向本院補提理由書狀（均須按他造當事人之人數附繕本)「
切勿逕送上級法院」。
                                      書記官  黃英彥
中    華    民    國      九十一      年      六      月     六   日
